【裁判字號】    88,訴,377
【裁判日期】    890707
【裁判案由】    偽造文書
【裁判全文】
臺灣臺南地方法院刑事判決                          八十八年度訴字第三七七號
    公  訴  人  臺灣台南地方法院檢察署檢察官
    被      告  丙○○○
    選任辯護人  鄭慶海
                邱玲子
右列被告因偽造文書案件，經檢察官提起公訴（八十七年度偵字第九三一一號），本
院判決如左：
    主  文
丙○○○連續行使偽造私文書，足以生損害於公眾及他人，處有期徒刑拾月。
如附表所示估價單四紙上偽造之「甲○○○」署押各乙枚均沒收。
    事  實
一、丙○○○因因向甲○○○借款未還，嗣經甲○○○以丙○○○涉有詐欺罪嫌，訴
    請台灣台南地方法院檢察署檢察官以八十五年度偵字第三八二六號，於八十五年
    十二月十七日向本院提起公訴，經本院以八十五年度易字第四七三九號審理。詎
    丙○○○竟於上開案件審理中，竟為圖卸其詐欺刑責，於不詳時地偽簽甲○○○
    署押（署名）於附表所示珠寶買受簽收估價單四紙上（按其中三紙係以複寫方式
    偽簽），依習慣用以表示甲○○○有向其買受該四紙估價上所示珠寶，足以生損
    害於甲○○○。並基於概括犯意，首於八十六年一月二十日，利用其不知情之辯
    護人鄭慶海律師，於本院前開案件審理時，向承辦法官提出行使，足以生損害於
    甲○○○及本院審判之正確性；繼於八十七年二月九日，台灣高等法院台南分院
    （八十六年上易字第二三四九號）審理該案時，利用其不知情之辯護人鄭慶海律
    師，於本院前開案件審理時，向承辦法官提出行使，足以生損害於甲○○○及本
    院審判之正確性。末於同年五月七日，台灣高等法院台南分院檢察署八十七年度
    聲再字第六號乙案（按係前開刑案丙○○○獲判無罪確定，甲○○○聲請該署提
    起再審案）檢察官調查時，丙○○○自己向承辦檢察官提出行使，足以生損害於
    甲○○○及該署辦案之正確性。
二、案經甲○○○訴由臺灣高等法院臺南分院檢察署函送台灣台南地方法院檢察署偵
    查起訴。
    理  由
一、訊據被告丙○○○矢口否認伊有右開偽造及行使私文書之犯行，辯稱：該四紙估
    價單上「甲○○○」之署名，係甲○○○向伊購買珠寶，而由伊親自交給甲○○
    ○簽名的，並非伊所偽簽云云。惟查上開四紙估價單上之「甲○○○」署名，與
    告訴人甲○○○所簽，並不相符，此一事實，業經臺灣高等法院臺南分院檢察暑
    送法務部調查局鑑定無訛，有該局八十七年六月二日 (八七)法 (二)八七０三六
    九三一號函乙紙在卷可稽，足見該四紙價單上「甲○○○」之署名，並非甲○○
    ○所簽，已足認定。又該價單上「甲○○○」之筆跡，與本院當庭命被告丙○○
    ○書寫之「甲○○○」之筆跡，其書寫之個性、慣性、特徵、筆劃關連及組織方
    式均相同，此一事實，亦經本院函請憲兵學校鑑定屬實，有該校以八十九年四月
    二十一日（八九）執正字第二００九號函檢送之鑑定書乙份附卷足憑，足證四紙
    價單上「甲○○○」之署名，確係出於被告所偽簽，甚為明確。且被告於右開案
    件審理及調查時，曾利用其不知情之辯護人鄭慶海律師或自己親自提出該估價單
    據以行使，亦有各該案件之卷宗足憑，罪證明確，被告犯行堪以認定。被告所辯
    無非事後畏罪卸責之詞，不足採信。又本件事證已明，被告聲請再送鑑定告訴人
    之筆跡與估價單是否相符乙節，即無必要，併此敘明。
二、查被告在估價單上偽造「甲○○○」之署名，依習慣用以表示告訴人甲○○○有
    向其買受該四紙估價上所示珠寶之意思，應認係刑法第二百二十條第一項之準私
    文書。又被告利用不知情之辯護人鄭慶海律師於本院及台灣高等法院台南分院審
    理時，或自己親自於台灣高等法院台南分院檢察署檢察官調查時，提出行使，自
    足以生損害於甲○○○及各該法院審判或檢察署辦案之正確性。故核被告所為，
    係犯刑法第二百十六條、第二百二十條第一項、第二百十條之行使偽造準私文書
    罪。被告利用不知情之鄭慶海律師遂行犯罪部分，係間接正犯。其偽造署押為偽
    造準私文書之部分行為；其偽造準私文書後復持以行使，偽造之低度行為應為行
    使之高度行為所吸收，均不另論罪。其先後多次行使犯行，時間緊接，犯罪構成
    要件相同，顯係基於一個概括犯意反覆為之，應依連續犯之規定論以一罪，並依
    法加重其刑。公訴人雖未就被告最後乙次行使犯行起訴，惟查該部份與起訴部份
    犯行間，有連續犯之裁判上一罪關係，為起訴效力所及，本院自得併予審理，附
    此敘明。爰審酌被告之素行、犯罪之動機、手段、目的、所生危害及犯罪後態度
    等一切情狀，量處如主文所示之刑，以示懲儆。如附表所示估價單四紙上偽造之
    「甲○○○」署押各乙枚，均應依法宣告沒收。
三、公訴意旨另以：被告於前開時地尚於另一紙估價單偽造「甲○○○」署押，並於
    審理中持以行使，因認被告此部份亦涉前開罪嫌云云。惟查該紙估價單上並未有
    明顯之「甲○○○」署押字跡，此有該紙估價單附卷足按，自難認被告公訴人所
    指之偽造及行使犯行，此部份被告被訴犯罪不能證明，惟公訴人認此部份與前揭
    有罪部份，係數單純一罪之關係，爰不另為無罪之諭知，並此敘明。
四、公訴意旨復以：被告另將付款人為上海商業儲蓄銀行永康分行、發票日為八十四
    年九月十一日、面額為新臺幣二千元、票號0000000號之支票一紙，變造
    票號為0000000號；再將該變造之支票於審理中提出作為有利於己之證據
    ，致生損害於甲○○○，因認被告此部份另涉變造及行使變造私文書之犯行云云
    。惟查刑法所謂變造文書，係指無改造權而更改其內容而言，茍行為人係有改造
    權者，即難以該罪相繩。經查上開支票帳戶之支票，係發票人即被告之子丁○○
    開戶後，授權被告簽發使用，此一事實，業據證人丁○○於本院審理中證明屬實
    （見本院八十九年六月二十三日審判筆錄）。足見被告係有權簽發上開支票使用
    者，則其於交付他人或提出法院行使前，自有權更改該支票內容，法理至明。是
    被告所辯伊提出之支票票號本為0000000號，未經變造，係告訴人甲○○
    ○勾結台灣高等法院台南分院檢察署檢察官乙○○，將伊所提出該支票更換成另
    紙將票號0000000號變造為0000000號之支票云云，固為告訴人甲
    ○○○及證人乙○○於審理中所一致否認，被告空言所辯，自不足取。然縱被告
    確有公訴人所指上開變造支票號碼後於審判中提出行使之情事，亦難遽入被告於
    變造及行使變造私文書罪甚明。此部份被告被訴犯罪不能證明，惟公訴人認此部
    份與前揭有罪部份，有單純一罪之關係，爰不另為無罪之諭知，並此敘明。
五、、據上論斷，應依刑事訴訟法第二百九十九條第一項前段，刑法第五十六條第
    二百十六條、第二百二十條第一項、第二百十條、第二百十九條，判決如主文。
本案經檢察官簡光昌到庭執行職務。
中      華      民      國      八十九      年      七      月    七    日
                              臺灣臺南地方法院刑事第一庭
                                  法  官  柯  顯  卿
 附表：
 編號  買受貨品名稱     價格（新台幣）   日      期    備          考
 一    手鍊等           144400元         84.3.21
 二    古錢等           0000000元        84.6.29
 三    翡翠觀音等       470000元         84.8.2
 四    紅手指等         840000元         84.4.16
右正本證明與原本無異。
如不服本判決，應於判決送達後十日內向本院提出上訴狀( 應附繕本 )。
                                  書記官  盧  立  勇
中      華      民      國      八十九      年      七      月    七    日
附錄本案論罪科刑法條全文：
刑法第二百十條：偽造、變造私文書，足以生損害於公眾或他人者，處五年以下有期
                徒刑。
刑法第二百十六條：行使第二百十條至第二百十五條之文書者，依偽造、變造文書或
                  登載不實事項或使登載不實事項之規定處斷。


司法院資訊處製作；財團法人民間司法改革基金會備份。
